【裁判字號】    98,抗,69
【裁判日期】    980729
【裁判案由】    拍賣抵押物
【裁判全文】
臺灣臺南地方法院民事裁定                98年度抗字第69號
抗  告  人  乙○○
相  對  人  陽信商業銀行股份有限公司
法定代理人  丙○○
代  理  人  甲○○
抗告人因與相對人間拍賣抵押物事件，對於中華民國98年4月30
日本院98年度司拍字第272號裁定提起抗告，本院裁定如下：
    主  文
抗告駁回。
抗告程序費用新臺幣壹仟元由抗告人負擔。
    理  由
一、按扺押權人，於債權已屆清償期而未清償者，得聲請法院拍
    賣抵押物，就其賣得價金而受清償；民法第873條第1項定有
    定有明文。是抵押權人依此項規定聲請拍賣抵押物係屬非訟
    事件，法院所為准駁之裁定，無確定實體法上法律關係存否
    之性質，於債權及抵押權之存否無既判力，故袛須其抵押權
    已經依法登記，且債權已屆清償期而未受清償，法院即應為
    准許拍賣抵押物之裁定，至對於此項法律關係有爭執之人，
    為求保護其權利，不妨提起訴訟，以求解決，不得僅依抗告
    程序聲明其爭執，並據為廢棄拍賣抵押物裁定之理由（最高
    法院民國51年10月8日民刑庭總會決議(三)參照）。
二、相對人於原審聲請意旨略以：抗告人以其所有如原裁定附表
    所示之不動產，為向相對人借款之擔保，設定新臺幣（下同
    ）20,400,000元之最高限額抵押權，存續期間自民國95年12
    月12日起至135年12月11日止，債務清償期依照各個債務契
    約所定清償日期，經登記在案。嗣抗告人於95年12月11日向
    聲請人借款17,000,000元，約定借款期限至115年12月21日
    止，分240期，前24期按期付息，自第25期至第240期，按期
    平均攤還本金及按前期餘額計付利息。如有任何一期未如期
    清償者，借款人即喪失期限利益，視為全部到期，應立即全
    部償還。抗告人自97年11月21日起即未繳納本息，尚欠本金
    17,000,000元，依前述約定內容，本件借款應視為全部到期
    ，為此聲請拍賣抵押物以資受償，並提出抵押權設定契約書
    影本、他項權利證明書影本、土地及建物登記謄本各1件、
    借款借據影本1件、放款明細資料查詢、應收利息檔資料查
    詢為證。
三、抗告意旨略以：抗告人自95年12月21日向相對人借款後，依
    兩造借款借據約定，借款期間自95年12月21日起至115年12
    月21日止，抗告人僅須按期繳交平均攤還之本息即可，而抗
    告人於98年4月23日仍繼續按期繳交所攤還之本息予相對人
    ，故相對人主張抗告人已喪失期限利益，應立即全部償還云
    云，顯屬無稽。本件債權尚未屆清償期，相對人聲請拍賣抵
    押物，於法無據，爰檢付98年4月23日繳納本息之收據1紙為
    證，提起抗告，請求廢棄原裁定，駁回相對人之聲請等語。
四、經查：本件相對人主張對於抗告人有原裁定所載之債權，並
    以原裁定附表所示之不動產設定最高限額抵押權，且經依法
    登記，該債權又已屆清償期而未受清償等情，業據其提出抵
    押權設定契約書影本、他項權利證明書影本、土地及建物登
    記謄本各1件、借款借據影本1件、放款明細資料查詢單、應
    收利息檔資料查詢單為證。抗告人雖辯稱：均有按期繳納本
    息，並無喪失期限利益之情事云云。然依兩造所簽訂之借款
    借據，抗告人於95年12月21日向相對人借用17,000,000元，
    係約定每月為1期，自95年12月21日起共分240期，前24期為
    寬限期只付利息不還本，按期付息，自第25期至第240期，
    按期平均攤還本金及按前期餘額計付利息，利息採機動利率
    分段調整加碼按月計息，且於借款借據第六條特約事項第2
    款明文約定「若有任何一期未如期清償時，縱然事後清償，
    未到期部分仍視為全部到期，立約人喪失期限之利益，並自
    視為全部到期時，立即一次全部清償」。而抗告人於97年11
    月21日即未按期繳付本息，相對人並自97年12月29日起至98
    年2月4日止多次以電話催促抗告人繳款事宜，有相對人提出
    之放款明細資料查詢單、催繳記錄在卷可稽。而抗告人僅提
    出於98年4月23日匯款92,000元之繳款收據1紙，並未提出於
    97年11月21日至98年4月22日間每月均按期繳納本息之各期
    繳款收據，自無從認其上揭所述屬實。兩造既有債務人即抗
    告人如有任何一期未如期清償即喪失期限利益之約定，抗告
    人又確實未按期履約，自應認其債務已視為全部到期，不因
    抗告人事後補繳本息而受影響，是本件最高限額抵押權所擔
    保之債權已屆清償期，相對人依民法第873條第1項規定聲請
    拍賣抵押物，即屬有據。原審所為准許拍賣抵押物之裁定，
    並無不當，抗告人提起本件抗告，請求廢棄原裁定，為無理
    由，應予駁回。
五、按非訟事件程序費用之負擔，有相對人者，準用民事訴訟法
    有關訴訟費用之規定；又依法應由關係人負擔費用者，法院
    裁定命關係人負擔時應一併確定其數額，非訟事件法第21條
    第2項及第24條第1項分別定有明文。經核本件非訟事件程序
    費用即抗告費為1,000元，爰依職權確定上開抗告費用由抗
    告人負擔。
六、據上論結，本件抗告為無理由，依非訟事件法第46條、第21
    條第2項、第24條第1項，民事訴訟法第495條之1第1項、第4
    49條第1項、第95條、第78條，裁定如主文。
中    華    民    國    98    年    7    月    29     日
                  民事第一庭  法  官  張婷妮
以上正本係照原本作成。
本裁定除以適用法規顯有錯誤為理由，並經本院許可外，不得再
抗告。如提起再抗告，應於收受後10日內委任律師為訴訟代理人
向本院提出再抗告狀，並繳納再抗告費新台幣1,000元。
中    華    民    國    97    年    7     月    29    日
                              書記官  楊建新


司法院資訊處製作；財團法人民間司法改革基金會備份。
